臺灣板橋地方法院刑事判決　　　　　　　　　　　　　九十年度交易字第五九一號
　　公　訴　人　臺灣板橋地方法院檢察署檢察官
　　被　　　告　甲○○
右列被告因過失傷害案件，經檢察官提起公訴（九十年度偵續字第一一八號），本院
判決如左：
    主    文
甲○○無罪。
    理    由
一、公訴意旨略以：被告甲○○係統聯客運司機，以駕駛為業務，係從事業務之人，
    於民國八十九年四月日下午三時三十分許，駕駛車號ＦＪ─八二五號營業大客車
    ，沿臺北縣三重市○○○路往堤防行駛，途經三重市○○○路二九之一號前，欲
    由內側車道變換至外側車道，原應在注意安全距離情形下變換車道，而當時路面
    狀況無缺陷，亦無障礙物，視距良好，並無不能注意之情事，竟未注意安全距離
    貿然變換車道至外側車道，適有乙○○騎乘車號ＳＧ─二九二號輕型機車行經於
    外側車道上，甲○○因變換車道不慎而擦撞乙○○所騎乘機車之把手，致乙○○
    失去平衡人車倒地，並受有骨盆骨折、左腳第一腳趾骨折、左臀部及左大腿瘀傷
    併皮膚軟組織及肌肉壞死、肛門周圍及肛門擴約肌破裂之傷害，因認被告涉犯刑
    法第二百八十四條第二項業務過失傷害罪嫌云云。
二、按犯罪事實應依證據認定之，無證據不得推定其犯罪事實，刑事訴訟法第一百五
    十四條定有明文。而所謂證據，係指足以證明被告確有犯罪行為之積極證據而言
    ，該項證據須適於為被告犯罪之證明者，始得採為斷罪之資料；再告訴人之告訴
    ，係以使被告受刑事訴追為目的，是其陳述是否與事實相符，仍應調查其他證據
    以資審認，最高法院六十九年度臺上字第四九一三號、五十二年度臺上字第一三
    ○○號判例要旨可資參照。又按刑法上之過失犯，以行為人對於結果之發生應注
    意並能注意而不注意為成立要件。
三、訊據被告甲○○堅決否認有何過失傷害之犯行，辯稱：伊車子並未與告訴人機車
    發生擦撞，當時伊也沒有要變換車道靠右行駛，伊是沿著正義南路直行，伊看到
    告訴人時是經由右後視鏡看到的，當時告訴人已經是坐在伊右後車的地上，伊即
    下車瞭解狀況，並訊問當時等公車的路人，他們說告訴人是因為騎車時要閃避路
    人，不小心自己跌倒的等語。而公訴人認被告涉有業務過失傷害罪之犯行，無非
    係以告訴人乙○○之指述及卷附法務部調查局測謊結果，被告稱：「案發時其遊
    覽車依中線直行未靠右」等語，經測試呈情緒波動反應，研判有說謊；告訴人稱
    ：「其係遭大車右擠擦撞而跌倒，其未閃避行人而跌倒」等語時，經測試結果無
    情緒波動反應，研判未說謊，並參酌台灣省車輛行車事故覆議鑑定委員會九十年
    七月十九日北鑑字第０一００號函示意旨，認無法完全排除被告之過失責任為其
    主要論據。
四、經查：（一）按測謊之鑑驗，係受測人對相關事項之詢答，對應其神經、呼吸、
    心跳等反應而判斷，其鑑驗結果有時亦因受測人之生理、心理因素而受影響，測
    謊鑑驗之結果既會受到受測人之生理、心理因素而受影響，且人的行為、思想又
    無法量化，則測謊自不能如物理、化學試驗般獲得絕對之正確性，測謊之結果應
    係有其他可資信賴之積極或消極證據存在之情形下，作為補強證據證明力參考之
    用，而非可作為判斷事實之唯一及絕對之憑證。是被告之測謊測試未獲通過，至
    多僅能作為其所述非實之參考，不能據以推測被告犯罪事實之存在，合先指明。
    （二）告訴人在偵查中固指稱：「遊覽車中間部分撞到我左手把，致我人、車分
    開，人倒地，車向前滑行至人右前方（人是在車禍發生點往後倒下）」等語、在
    本院審理中指稱：「當天我騎機車正行駛前進時，與我同向統聯客運突然靠右偏
    行，機車的手把與後照鏡就被統聯客運車身擦撞到，我人、車就倒地了」、「地
    點是靠近公車專用道附近，我機車擦撞到客運靠中間門的部分」、「車子是往左
    倒，我手臂沒有擦傷，被告車身擦到我機車手把」等語。然依卷附被告駕駛之大
    客車與告訴人騎乘之機車於車禍後所攝照片所示（見八十九年度偵字第一三六七
    二號卷宗第二十一、二十二、二十三頁），在兩車可能碰觸位置，被告車輛並無
    明顯之擦撞痕或刮痕，告訴人機車之左後照鏡及左手把亦無可見之擦撞痕跡，僅
    機車左下方，有因倒地後造成之刮痕。且本案承辦警員高德陵亦到庭證稱：「我
    記得機車左側有刮痕，其他部分我不記得有刮損，至於客運車，我也不復記憶有
    所受損情形」等語明確，是告訴人機車是否因左後照鏡及左手把遭被告車輛擦撞
    而倒地，已有存疑。（三）再依告訴人前述人車倒地情形及卷附診斷證明書及照
    片所示告訴人受傷情形，可知告訴人所受傷勢主要是於人車向左倒地後，左大腿
    及左臀部遭在右方之被告車輛之右後車輪撞輾造成。惟依兩車擦撞時，車輛若因
    此傾倒之物理原則，告訴人之機車倘係左側遭擦撞，人車應以右倒為常見，而本
    件告訴人之人車係往左倒，且告訴人並因而滑入被告車輛之右後輪遭輾及，此情
    形則與一般常理認知有違；又檢察官於八十八年十一月九日偕同告訴人與被告車
    禍現場繪勘時，告訴人指述車禍發生時，其機車與被告車輛間之位置，依當時繪
    勘所攝之現場重建照片所示（見八十九年度偵字第一三六七二號卷宗第三十七頁
    ），兩車倘真有擦撞情形，且告訴人之機車若果因而左傾，以兩車如此緊靠之距
    離，告訴人之機車欲倒地時不可能不擦撞到被告車輛，且告訴人也不可能會滑入
    被告車輛右後輪。而實際上被告車輛在右方部分並沒有明顯擦痕，是告訴人如因
    機車左倒而滑入被告車輛右後方遭輾，其機車與被告車輛間應有相當之間距，如
    此告訴人才有因機車左倒後滑入被告車輛右後輪所需之空間。（四）末查，依卷
    附道路交通事故調查表及現場照片所示，可知案發當日天候係雨天，路面狀況濕
    潤，並參酌前述推論告訴人機車左倒時與被告車輛實際間距等情事，足見證人李
    明達於偵查中證稱：當時看到一個中年男子自對面馬路由遊覽車穿越馬路，那機
    車騎在遊覽車車身右方中間，該路人穿越過來時，機車騎士應沒看到，視線被遊
    覽車擋住，所以機車才會跌倒，該路人後來有說差點被機車撞到等語（見八十九
    年度偵字一三六七二號第二七頁背面），應不無可能。綜合上情，被告車輛既與
    告訴人機車間有相當之距離，縱被告車輛有右閃之行為，但車身應仍未與告訴人
    機車有所接觸，告訴人係其機車係因其他外來因素左傾倒地後，始滑入被告車輛
    右後方遭輾及，被告依當時情形，尚難認有何疏失可言，告訴人之指述不足為被
    告不利之認定。此外本院復查無其他積極證據足認被告確有公訴人所指之業務過
    失傷害之犯行，應屬不能證明被告犯罪，本院自應諭知其無罪之判決。
據上論斷，應依刑事訴訟法第三百零一條第一項前段，判決如主文。
本案經檢察官郭緯中到庭執行職務。
中      華      民      國      九十一      年      三      月    七   日
                                  臺灣板橋地方法院交通法庭
                                        法  官  古  秋  菊
右正本證明與原本無異。
如不服本判決，應於判決送達後十日內，向本院提出上訴狀。
                                        書記官  蕭  詩  穎
中      華      民      國      九十一      年      三      月    七    日
